【裁判字號】    95,上訴,375
【裁判日期】    950413
【裁判案由】    詐欺等
【裁判全文】
臺灣高等法院刑事判決                 95年度上訴字第375號
上  訴  人
即  被  告  乙○○
選任辯護人  王聰明律師
上列被告因詐欺等案件，不服臺灣臺北地方法院94年度易字第
919號，中華民國94年11月30日第一審判決（起訴案號：臺灣臺
北地方法院檢察署94年度偵字第2829號），提起上訴，本院判決
如下：
    主  文
原判決撤銷。
乙○○犯詐欺得利罪，處有期徒刑貳月，如易科罰金以參佰元折
算壹日。
        事  實
一、乙○○於民國92年8月間，在臺北市○○路12號2樓甲○○所
    開設之「尊龍網路資訊社」，以新台幣（下同）18000元之
    代價，將其所使用由「遊戲橘子數位科技股份有限公司」（
    下稱遊戲橘子公司」）所管理之「天堂」線上網路遊戲帳號
    （儲值帳號與遊戲帳號均為0000000000號），及該帳號內因
    透過網路遊戲而累積之人物、天幣、道具與裝備等在網路遊
    戲上具有交易價值之電磁紀錄均出售予甲○○，使得甲○○
    得以取得上述帳號之使用權及該帳戶內各項人物、天幣、道
    具及裝備之處分權。甲○○並於乙○○離開後亦隨即變更上
    開帳號之密碼，以避免乙○○得繼續使用上開遊戲帳號。詎
    乙○○將上開遊戲帳號售予甲○○使用將近一年後，竟意圖
    為自己不法之利益，於93年7月8日向遊戲橘子公司謊稱其為
    上開遊戲帳號之真正權利使用者，因其遺忘帳號登入密碼，
    乃傳真身分證影本至該公司，請求該公司重新更改上開遊戲
    帳號之密碼，而遊戲橘子公司因不知乙○○已將使用上開遊
    戲帳號之使用權轉予他人，誤以為乙○○確為上開遊戲帳號
    之真正權利使用者，乃於同日在該公司上開網路遊戲系統上
    逕行更新密碼，並將新密碼告知乙○○，使得甲○○喪失繼
    續使用上遊戲開帳號，及處分上開具有交易價值之電磁紀錄
    之利益，並致乙○○重新取得使用上開遊戲帳號之利益。嗣
    因甲○○欲使用上開遊戲帳號時，發現密碼業經變更，其已
    無法使用上開遊戲帳號，乃向遊戲橘子公司詢問而得悉上情
    。
二、案經甲○○訴由臺灣臺北地方法院檢察署檢察官偵查後起訴
    。
    理  由
一、訊據被告乙○○固坦承於前述時、地收受告訴人甲○○所交
    付之18000元，而將其原本所使用之上開遊戲帳號及該帳號
    內因透過網路遊戲而累積之人物、天幣、道具與裝備等在網
    路遊戲上具有交易價值之電磁紀錄均出售予告訴人，且於93
    年7月8日有以遺忘密碼為由，傳真其身分證影本向遊戲橘子
    公司重新申請密碼等情，惟矢口否認有何詐欺得利之犯行，
    辯稱：其與告訴人買賣上開帳號時，有約明其得隨時以40
    00 元之價格向告訴人買回空帳號，該帳號並未賣斷給告訴
    人，因其之後又想玩天堂遊戲，向告訴人表示欲買回帳號遭
    拒，才向遊戲橘子公司表示遺忘密碼而請求更改，其並未施
    用詐術犯罪云云。
二、經查：
  被告於92年8月間以18000元之價格，在上開地點將其原本所
    使用之上開遊戲帳號及該帳號內因透過網路遊戲而累積之人
    物、天幣、道具與裝備等在網路遊戲上具有交易價值之電磁
    紀錄均出售予告訴人之事實，業據被告自承在案，核與告訴
    人於原審審理時及證人許傳予於檢察官偵查、原審審理時所
    證述之情節相符，是足認定告訴人自92年8月間起具有使用
    上開遊戲帳號，及處分該帳號內在網路遊戲上具有交易價值
    之人物、天幣道具與裝備等電磁紀錄之利益無訛。
  被告於93年7月8日以其遺忘帳號登入密碼為由，乃傳真身分
    證影本至遊戲橘子公司，請求該公司重新更改上開遊戲帳號
    之密碼，而遊戲橘子公司遂於同日在該公司上開網路遊戲系
    統上逕行更新密碼，並將新密碼告知被告之事實，業據被告
    自承在案，並有遊戲橘子公司於95年3月17日函覆本院之刑
    事陳報狀附卷可稽，是此部分事實，堪予認定。
  被告雖辯稱其與告訴人買賣上開遊戲帳號時，有約明其得隨
    時以4000元之價格向告訴人買回上開遊戲帳號，該帳號並未
    賣斷給告訴人，其有向告訴人表示欲買回上開遊戲帳號，但
    告訴人違反約定不予同意，其有向遊戲橘子公司申請變更上
    開遊戲帳號密碼之權利云云，然此情為告訴人所否認，告訴
    人並證稱其與被告間之上開買賣，並無被告得以4000元買回
    之約定等語，核與證人許傳予於檢察官偵查、原審審理時所
    證述告訴人與被告為上開買賣時，其在現場但並未聽到雙方
    約定被告得以4000元買回之情節相符，準此足見告訴人與被
    告為上開買賣時，雙方並未約定被告得以4000元買回無誤，
    而被告既然無買回權，於未獲得告訴人同意前，被告自無向
    遊戲橘子公司申請變更上開遊戲帳號密碼之權利，是被告此
    部分辯解，尚不足採。
  告訴人自遊戲橘子公司於93年7月8日依被告之申請變更上開
    遊戲帳號密碼後，無法繼續使用上開遊戲帳號之事實，業據
    告訴人證述在卷，而被告亦不爭執告訴人無法繼續使用上開
    遊戲帳號，且若無密碼則無法進入網路遊戲公司之帳號內，
    亦為眾所週知，又如前述告訴人與被告為上開買賣之範圍，
    包括移轉上開遊戲帳號之使用權，而既然被告於93年7月8日
    向遊戲橘子公司申請變更上開遊戲帳號密碼，並自遊戲橘子
    公司取得上開遊戲帳號新密碼，可見告訴人自93年7月8日起
    ，喪失繼續使用上開遊戲帳號，及處分上開具有交易價值之
    電磁紀錄之利益，並致被告重新取得使用上開帳號之利益無
    誤。從而被告所謂並未施用詐術犯罪之辯解，顯係卸責之詞
    ，委無可取。
  至於被告主張93年7月8日當時其在服兵役，其於93年7月8日
    取得上開遊戲帳號新密碼後，因其人在軍營中不可能將上開
    遊戲帳號內人物、天幣、道具與裝備等電磁紀錄移轉予他人
    ，聲請向當時服役單位調查被告有無機會去移轉上開遊戲帳
    號內電磁紀錄等情，由於被告93年7月8日所為詐欺得利犯行
    係即成犯，被告於93年7月8日犯罪後，其有無再移轉上開遊
    戲帳號內電磁紀錄之行為，均不礙被告93年7月8日所為詐欺
    得利犯行之成立，是無依被告聲請而調查之必要，附此敘明
    。
三、綜上，本件事證明確，被告上開犯行堪以認定，應予論罪科
    刑。
四、按向電腦遊戲網路公司聲請遊戲帳號，須付費始能取得電腦
    遊戲網路公司之遊戲帳號使用權，因此遊戲帳號之原使用者
    將遊戲帳號使用權移轉予他人時，對新取得使用權者而言，
    其使用該遊戲帳號自有一定之財產價值。次按電腦遊戲網路
    中之虛擬人物、天幣、道具與裝備，係以電磁紀錄之方式儲
    存在遊戲伺服器內，遊戲帳號使用者對於上述電磁紀錄擁有
    處分權，可任意處分或移轉，因此上開人物、天幣、道具與
    裝備等電磁紀錄雖屬虛擬，但在網路遊戲上具有一定之價值
    ，可供玩家作為交易之客體，是遊戲帳號使用權及處分此等
    人物、天幣、道具與裝備等電磁紀錄，該當於刑法第339 條
    第2項所稱之利益。而被告利用遊戲橘子公司之不知，謊稱
    其遺忘帳號登入密碼，使遊戲橘子公司逕行更新密碼，致告
    訴人喪失繼續使用上開遊戲帳號，及處分上開具有交易價值
    之電磁紀錄之利益，並致被告重新取得使用上開帳號之利益
    ，是被告所為，係犯刑法第339條第2項之以詐欺得利罪。總
    統於86年10月8日公布修正之刑法第323條曾將電磁紀錄規定
    為關於犯詐欺罪章時以動產論，但總統於92年6月25日公布
    修正之刑法第323條又將電磁紀錄關於犯詐欺罪章時以動產
    論之規定刪除，而本件被告犯罪時間為93年7月8日，是本件
    上開電磁紀錄無以動產論之餘地，特此敘明。
五、原審以被告事證明確，予以論罪科刑，固非無見，惟如前述
    被告於93年7月8日請求遊戲橘公司重新更改上開遊戲帳號之
    密碼，而遊戲橘子公司遂於同日在該公司上開網路遊戲系統
    上逕行更新密碼，並將新密碼告知被告，但原判決卻認定為
    遊戲橘子公司配發上開遊戲帳號新密碼予被告，由被告以新
    密碼登入開網路遊戲系統自行更新密碼，與事實不符，尚有
    未洽；又本件被告係犯刑法第339條第2項之罪，原判決卻認
    係犯刑法第339條之3第2項罪，亦有未洽（理由詳後）。被
    告上訴意旨否認犯罪，指摘原判決不當請求撤銷改判等語，
    雖然無理由，但原判決既有上開可議之處，自屬無法維持，
    應由本院將原判決撤銷，另為適法之諭知。爰審酌被告前未
    曾受有期徒刑以上刑之宣告，有本院被告前案紀錄表1份附
    卷可查，其因一時貪念觸犯本罪，而其犯罪所得之利益尚非
    高昂，惟被告於犯罪後一再飾詞狡辯，未見任何悔意等一切
    情狀，量處如主文第2項所示之刑，並諭知易科罰金之折算
    標準，以示儆懲。
六、公訴意旨另以：被告於93年7月8日，為上開詐欺得利犯行後
    ，再處分上開遊戲帳號內價值約2000元之「+9敏捷精靈弓」
    及天幣等電磁紀錄，因認被告涉有刑法第339條第2項之以詐
    欺得利罪嫌云云。訊據被告固坦承自遊戲橘子公司取得上開
    遊戲帳號新密碼，然否認處分上開遊戲帳號內價值約2000元
    之「+9敏捷精靈弓」及天幣等電磁紀錄。按犯罪事實應依證
    據認定之，無證據不得認定犯罪事實；又不能證明被告犯罪
    者，應諭知無罪之判決，刑事訴訟法第154條第2項、第301
    條第1項分別定有明文。又告訴人之告訴，係以使被告受刑
    事訴追為目的，是其陳述是否與事實相符，仍應調查其他證
    據以資審認。而認定犯罪事實所憑之證據，無論直接或間接
    證據，其為訴訟上之證明，須於通常一般之人均不致有所懷
    疑，而得確信其為真實之程度者，始得據為有罪之認定，倘
    其證明尚未達到此一程度，而有合理懷疑之存在時，即無從
    為有罪之認定（最高法院52年台上字第1300號、76年台上字
    第4986號判例要旨參照）。經查：告訴人雖於偵查及原審審
    理時陳稱：被告於93年7月8日更改密碼時，上開遊戲帳號內
    仍有約2000元之「+9敏捷精靈弓」及天幣等語，但經原審向
    遊戲橘子公司函詢被告於93年7月8日更改密碼時，當時該帳
    戶內有無市值約2萬元之天幣，該公司函覆稱：其公司之電
    磁紀錄僅能紀錄角色於遊戲中所進行之各項動作，無法得知
    帳號內之道具情形，又該公司之電磁紀錄僅保留2個月，故
    收到原審來函時，已無電磁紀錄得以查知道具移轉情形等語
    ，有該公司94年8月11日函文一紙存卷可考（見原審卷一第
    49頁），故本案被告於93年7月8日變更密碼當時，上開遊戲
    帳號內是否有價值2萬元之天幣，除告訴人之證詞外，並無
    其他證據可資佐證。復查無其他積極事證足以認定被告確有
    處分市值約2萬元之天幣等電磁紀錄之犯行，本應就此部分
    為被告無罪之諭知，但公訴人既認被告此部分之行為，與前
    述業經本院論罪科刑之部分，有單純一罪之實質上一罪關係
    ，爰不另為無罪之諭知。
七、又刑法第339條之3第2項之非法以電腦製作不實財產權得喪
    紀錄得利罪，係指以不正方法將不正指令輸入電腦，製作財
    產權得喪、變更紀錄而得利始能成罪，亦即製作之得喪、變
    更紀錄造成財產權之得喪、變更效果時，始能成罪，因此縱
    然以不正方法將不正指令輸入電腦，但不生該財產權得喪、
    變更效果者，不成立該罪。另刑法第359條之無故取得（刪
    除、變更）電磁紀錄罪，亦須有取得、刪除及變更電磁紀錄
    之行為始能成罪。而本件上開電磁紀錄在網路遊戲上固具有
    一定之價值，可供玩家作為交易之客體，但如前述既無其他
    積極事證足以認定被告確有處分市值約2萬元之天幣等電磁
    紀錄之犯行，被告自亦無成立刑法第339條之3第2項及第359
    條罪之餘地，均附此敘明。
據上論斷，應依刑事訴訟法第369條第1項前段、第364條、第299
條第1項前段，刑法第339條第2項、第1項、第41條第1項前段，
罰金罰鍰提高標準條例第1條、第2條前段，判決如主文。
本案經檢察官沈世箴到庭執行職務。
中    華    民    國    95    年    4     月    13    日
                  刑事第十六庭審判長法  官  葉騰瑞
                                    法  官  莊明彰
                                    法  官  黃俊明
以上正本證明與原本無異。
不得上訴。
                                    書記官  廖婷璇
中    華    民    國    95    年    4     月    13    日
刑法第339條第2項、第1項
意圖為自己或第三人不法之所有，以詐術使人將本人或第三人之
物交付者，處5年以下有期徒刑、拘役或科或併科1千元以下罰金
。
以前項方法得財產上不法之利益或使第三人得之者，亦同。
前二項之未遂犯罰之。


司法院資訊處製作；財團法人民間司法改革基金會備份。
